臺灣高等法院臺中分院刑事判決　　　　　民國九十一年度重上更(一)字第一四四號
　　上　訴　人
　　即　被　告　甲○○
右上訴人因偽造文書案件，不服臺灣臺中地方法院中華民國八十八年十二月十日第一
審判決（民國八十七年度訴更字第三一號，起訴案號：臺灣臺中地方法院檢察署民國
八十六年度偵字第一七六三四號），提起上訴，判決後，經最高法院發回更審，本院
判決如左：
　　主      文
原判決撤銷。
本件免訴。
　　理      由
一、公訴意旨略稱：被告甲○○於民國（下同）八十四年間，持有不詳姓名者向其借
    錢而交付質押之丙○○身分證一張。竟基於概括之犯意，偽刻丙○○印章一顆，
    先後於八十四年十二月五日，交付丙○○身分證、印章與不知情之邱國標（國一
    通信企業商行負責人），經檢察官以八十六年度偵字第一一五五五號為不起訴處
    分），委託代辦申請將甲○○外下0000000號、0000000號、00
    00000號、0000000號電話四支過戶至丙○○名下，並均宅外移機至
    台中市○○路○段四十之八號八樓之八。邱國標轉命不知情之員工彭唐輝持丙○
    ○身分證、印章，至臺灣中區電信管理局，偽填室內電話過戶申請書並蓋用偽造
    之丙○○印章後提出申請獲准移機於上址，足生損害於丙○○及電信管理局。於
    八十四年十二月廿九日，以相同委託代辦方法，用丙○○名義偽填裝機申請書，
    申請0000000號、0000000號、0000000號電話獲准，裝設
    在上址十五樓之五。八十五年一月九日，再申請0000000號、00000
    00號電話獲准，裝設在同市○○路二四巷十之二號四樓及同市○○路○段四○
    五號。八十五年三月十一日，又申請0000000號、0000000號、0
    000000號電話獲准，裝設在同市○○路○段四○之八號十五樓之五。經檢
    察官偵查八十六年度偵字第一一五五五號案件時查明，自動檢舉偵辦。因認被告
    有犯刑法第二百十七條第一項、第二百十六條行使第二百十條之偽造私文書罪嫌
    云云。
二、按案件曾經判決確定者，應諭知免訴之判決，刑事訴訟法第三百零二條第一款定
    有明文。又訴訟上所謂一事不再理之原則，關於實質上一罪或裁判上一罪，亦均
    有其適用，最高法院六十年台非字第七七號著有判例。
三、訊之被告甲○○（下稱被告）坦承上開犯行，惟辯稱：上開電話係伊用來經營地
    下錢莊使用，係登在報紙上之見報線，如客戶要還錢則以回帳線之000000
    0號打進來，故見報線與回帳線之電話號碼不同，伊之重利罪被判處有期徒刑四
    月確定且已執行完畢，所犯本件之罪與該重利罪，有裁判上一罪關係，本件應判
    決免訴云云。經查：
　(一)被告自八十五年一月初起至同年二月間，每隔三、四天在聯合報刊登廣告一次，
    謂可提供小額信用貸款，電話為0000000號，經營地下錢莊，乘他人急迫
    輕率或無經驗而貸以金錢，收取與原本顯不相當之重利，並以之為常業。迨八十
    五年八月十四日十八時許，為警查獲，業經原審法院於八十五年十一月廿八日以
    八十五年度訴字第二二三八號，依常業重利罪，判處有期徒刑四月，併科罰金三
    萬元，於八十六年三月廿二日執行完畢，有該判決書及臺灣高等法院被告全國前
    案紀錄表附卷可稽。
　(二)本件右開十一支電話中，0000000、0000000、0000000、
    0000000號四支，於八十四年九月二日刊登於聯合報，0000000、
    0000000、0000000、0000000號四支，於八十五年三月卅
    一日，亦刊登於聯合報，另0000000、0000000、0000000
    號三支，亦於八十五年十二月三日，刊登聯合報，均刊載「低息、小額貸、急小
    額、行動給機證件」等語，以招攬不特定人，趁其急迫、輕率、無經驗、貸以金
    錢，收取與原本顯不相當之重利，有該報紙廣告影本附卷可稽（見原審八十七年
    度訴字第八三○號卷第廿七頁，八十七年度訴更字第卅一號卷第十九、廿頁）。
    另0000000號電話一支未刊報紙，係供被告與熟悉之顧客（即受貸款人）
    連絡之用，亦據被告於本院供明，應合常情，足見被告將其上開名下電話四支過
    戶至丙○○名下，及用丙○○名義偽填裝機申請書申請上揭電話，係用來經營地
    下錢莊使用，則被告上開所辯，尚為可採。
　(三)被告申報使用之電話數量若干，與實際前來向其借款之人數多寡（即經營之規模
    ），本無絕對之關聯。且經營重利業者為圖增加客戶，因而申辦多支電話刊登報
    紙，以廣招之情形，實際上亦不乏其例；自不能僅以上訴人貸款之對象不多，
    或其經營之規模不大，遽認其絕無申辦多支電話使用之可能。上述十二支電話裝
    設地點雖非在同一處所，而上訴人前揭常業重利案件之判決，亦未認定有何共犯
    參與。但據被告在本院前審即辯稱：伊經營地下錢莊，原即分設有「見報線」及
    「回帳線」之電話號碼，前者係用於招攬客戶，後者係專供客戶還款聯絡之用，
    故有使用多支不同電話之必要等語（見本院上訴卷第三十八頁）。且按現代通信
    技術設備發達，被告如向電信機構申請「來電指定轉接」，或裝設「電話答錄機
    」，非不能由其單獨在一地分別接聽裝設於不同地址之電話。被告前揭所辯尚屬
    可信。反被告於本院供稱，有向電信機構申請「來電指定轉接」，在前述電話上
    裝設「電話答錄機」情事，裝機之地址均係伊承租之地方，裝設後遷移另租他處
    ，而未辦理移機，仍以轉接使用該電話。是陳不能因被告申辦之電話分別裝設於
    不同地點，亦無他人與其共犯重利罪等情，遽謂其一人不能分別在不同地點接聽
    多支電話，而認定上述電話均非供被告經營重利業務所用。
　(四)綜上，被告偽造及行使偽造蘇某名義之「室內電話過戶申請書」及「室內電話裝
    機申請書」等私文書而申請過戶、裝設及移機之上述電話十二支，均係供其經營
    重利犯罪所用。其偽造及行使前述偽造私文書之犯行，與其另案已判決確定之常
    業重利罪之間，有方法結果之牽連關係，為前案確定判決既判力所及。依上開規
    定及最高法院判例意旨，本件應為免訴之諭知。
四、原審未詳察，而為被告科刑之判決，尚有未洽，被告上訴意旨，以本件與其判決
    確定並執行完畢之重利罪案件，有方法結果之牽連關係，為前案確定判決既判力
    所及，本件應為免訴之判決，指摘原判決不當，為有理由，應由本院將原判決撤
    銷改判，爰為本件免訴之諭知。
五、據上論斷，應依刑事訴訟法第三百六十九條第一項前段、第三百六十四條、第三
    百零二條第一款，判決如主文。
本案經檢察官乙○○到庭執行職務。
中      華      民      國　    九十一     年     十      月     二 　　日
                                  臺灣高等法院臺中分院刑事第一庭
                                  　　　審判長法　官　陳　紀　綱
                                  　　　　　　法  官  方  艤  駐
                                  　　　　　　法　官　陳　登　源
右正本證明與原本無異。
如不服本判決應於收受送達後十日內向本院提出上訴書狀，其未敘述上訴之理由者並
得於提起上訴後十日內向本院補提理由書（均須按他造當事人之人數附繕本）。
　　　　　　　　　　　　　　　　　　　　　　　書記官　林　明　冬
中      華      民      國　    九十一     年     十      月     三 　　日
                                                                        Ｉ
